臺灣彰化地方法院民事判決　九十三年度婚字第六號
　　原　　　告　丙○○
　　　　　　　　　　　　　送達.
　　　　　　　　　　　　　二樓.
　　訴訟代理人　甲○○律師
　　被　　　告　乙○○○　住彰.
右當事人間離婚事件，於中華民國九十三年四月一日言詞辯論終結，本院判決如左：
    主    文
准原告與被告離婚。
訴訟費用由被告負擔。
    事    實
甲、原告方面：
  一、聲明：如主文所示。
  二、陳述：
  （一）緣原告黃俊興與被告乙○○○係於民國六十五年間結婚，婚後育有長子黃誌
        欽現年二十六歲、次子黃志義現年二十四歲、長女黃淑玲現年二十一歲。然
        婚後被告卻欠缺家庭觀念、不僅未負起為人母親應有職責與典範，更染上好
        賭之惡習，時常趁原告不注意時即取去家中財物外出與人對賭，最長紀錄曾
        數日未歸，定要到身無分文、山窮水盡之地步被告才願拖著疲憊的身軀返家
        。當時，原告因念在夫妻情份且育有子女，是多對之好言相勸，勸其回頭，
        希望被告能懸崖勒馬，痛改前非。但每次被告均是假言敷衍，只要再從原告
        身邊求得現款，不過幾日便又故態復萌，以致日常生活常因此緣故吵架。在
        此共同生活期間，原告對於被告此一行為實至感厭惡，且此間為清償被告在
        外所欠之賭債更是不勝其擾，心力憔悴，及至今日只剩夫妻名份，夫妻間應
        以誠摯相愛為基礎，並相互溝通、扶持，共同經營和諧美滿之生活之憧景，
        早已蕩然無存。
  （二）本來原告心想待至子女長大成人後，被告若能思考如何面對子女而有所改變
        ，洗心革面，原告或將此前被告因染上賭博惡性所招致之負面影響盡予拋諸
        腦後，不計前嫌，畢竟一夜夫妻百世恩。但誠所謂「江山易改，本性難移」
        ，被告竟猶不知悔改，反在去年更變本加厲的斷然自家中出走迄今，此後即
        未再主動與原告有所聯繫，其不僅棄家庭於不顧，不與原告同居，亦不為使
        原告得與其同居之必要行為。雖偶從子女口中得悉被告之近況，但輾轉得悉
        者皆不脫有關被告賭博欠債央求子女出面幫忙處理之負面訊息。
  （三）茲被告上開悖離婚姻應有之共同生活本質之舉，已如上述，則此間被告離家
        出走不予善盡履行同居、相互互持之義務，自難脫遺棄之疑。縱撇開上開所
        述被告是否事涉遺棄不談，單以被告長期沉溺於賭博淵藪之舉措，並屢屢帶
        給原告財務及精神上之嚴重困擾而論，兩造相處迄今早已形同陌路，毫無情
        感交集可言，是兩造間之婚姻生活早已產生巨大之裂縫而無法復原，是此際
        本於民法第一千零五十二條第二項已規定「有前項以外之重大事由，難以維
        持婚姻者，夫妻之一方得請求離婚。但其事由應由夫妻之一方負責者，僅他
        方得請求離婚」之規定，原告亦得援此以為訴請離婚之基礎依據，要無疑義
        。
  （四）今原告對被告早已不抱任何期望而喪失維持兩造婚姻之意欲，故為期不再受
        此婚姻束縛所帶來之痛苦，原告乃依民法之規定狀請鈞院判決如訴之聲明。
  三、證據：提出戶口名簿影本三件，並聲請訊問證人即原告之父親黃銅權及兩造之
      媳婦黃雪蓉。
乙、被告方面：
    被告未於言詞辯論期日到場，亦未提出書狀作任何聲明及陳述。
    理    由
一、被告未於言詞辯論期日到場，查無民事訴訟法第三百八十六條各款所列情形，依
    原告之聲請，由其一造辯論而為判決。
二、原告主張兩造於六十五年間結婚，婚後育有三名子女，然婚後被告染上好賭之惡
    習，最長紀錄曾數日未歸。原告對之好言相勸，勸其回頭，每次被告均是假言敷
    衍，只要再從原告身邊求得現款，不過幾日便又故態復萌，以致日常生活常因此
    緣故吵架。在此共同生活期間，原告對於被告此一行為實至感厭惡，且此間為清
    償被告在外所欠之賭債更是不勝其擾。被告竟猶不知悔改，反在去年更變本加厲
    的斷然自家中出走迄今，雖偶從子女口中得悉被告之近況，但輾轉得悉者皆不脫
    有關被告賭博欠債央求子女出面幫忙處理之負面訊息，兩造相處迄今早已形同陌
    路，毫無情感等情，業據原告提出戶口名簿影本三件為證，且經證人即原告之父
    親黃銅權到庭證稱「我以前跟兩造同住過，直到七十幾年間他們搬離為止。被告
    常常外出賭博，曾有一次警察三更半夜打電話來要我去帶她回來。她賭什麼我不
    清楚。她曾出去賭博四、五個月沒有回來，有時候還是他的小孩去她帶回來。被
    告無心工作，如果是大年初一出去就更不得了，就要很久才會回來。就我所知被
    告在外欠人賭債，有人來家裡要債，很早之前欠的賭債都只有幾萬塊，後來這次
    比較多，所欠金額多少我不清楚。被告現在已經沒有與原告同住。．．．。被告
    不在家的時間居多。之前我兒子常常幫被告清償三、五萬元的賭債。被告的媽媽
    也曾帶被告回來，並請求我們再原諒她一次，結果被告還是沒有改繼續賭」等語
    ；證人即兩造之媳婦黃雪蓉亦到庭證稱「我之前與兩造同住八年，直到前年才沒
    有同住。我婆婆九十一年整整一年的時間都在外面；她在外都是去賭博，因為我
    會去找她。她賭麻將、四色牌。我婆婆最嚴重的負債是九十二年這次，我公公開
    六十萬元的支票給債主，我婆婆星期六都會出去，一賭就是一個禮拜，她回不回
    來是看她的心情與輸贏。之前我公公也常常幫我婆婆清償賭債。去年開始有債主
    來家裡要錢、恐嚇。以前公婆常會為了賭博的事情而吵架，現在我公公已經麻痺
    了也就不管她了，．．目前她與她兒子同住一起，我公婆兩人感情不合，且公公
    也不喜歡看到她。我婆婆會跟我拿二、三萬元的金額。我結婚後婆婆外出賭博的
    事情經常發生」等語。而被告經合法通知，復不到庭爭執，原告之主張自堪信為
    真實。
三、按有前項以外之重大事由，難以維持婚姻者，夫妻之一方得請求離婚，民法第一
    千零五十二條第二項前段定有明文。查兩造於六十五年間結婚，惟被告平日沉迷
    於賭博之行為已有二十幾年，且平日一出去賭博即數日未歸，置家庭於不顧，並
    多次導致家庭負債。雖經原告勸告，被告亦曾表示願意改過，但被告仍不知悔改
    ，繼續賭博，浪費家財，導致常有債主不斷索討甚至恐嚇，兩造亦因此感情失和
    經常吵架，使原告不堪精神負荷。且被告一而再，再而三之行為，亦使原告難以
    再信任被告，並對被告之行為感到厭惡，兩造並因此自去年分居至今，堪認兩造
    之婚姻不管在客觀上或主觀上均已出現重大破綻，且無恢復之希望，足認兩造之
    婚姻有難以維持之重大事由。又本院認兩造之婚姻出現重大破綻，可歸責於被告
    長期沉迷於賭博，置家庭於不顧，並導致多次負債，從而原告根據民法第一千零
    五十二條第二項婚姻有難以維持婚姻之重大事訴請離婚，為有理由，應予准許，
    爰判決如主文所示。
四、據上論結，本件原告之訴為有理由，依民事訴訟法第三百八十五條第一項前段、
    第七十八條判決如主文。
中　　　華　　　民　　　國　　九十三　　年　　　四　　　月　　　十五　　日
                                  臺灣彰化地方法院家事法庭
　　　　　　　　　　　　　　　　　　　法　　　官　詹秀錦
右為正本係照原本作成
如對本判決上訴應於判決送達後廿日向本院提出上訴狀
                                      法院書記官　楊美芳
中　　　華　　　民　　　國　　九十三　　年　　　四　　　月　　　十五　　日
